【裁判字號】    97,易,2725
【裁判日期】    970826
【裁判案由】    詐欺
【裁判全文】
臺灣臺中地方法院刑事判決              97年度易字第2725號
公  訴  人  臺灣臺中地方法院檢察署檢察官
被      告  乙○○
上列被告因詐欺案件，經檢察官提起公訴（97年度偵字第7517號
），被告於準備程序中就被訴事實為有罪之陳述，經本院合議庭
評議後裁定由受命法官獨任改行簡式審判程序審理，判決如下：
    主    文
乙○○幫助意圖為自己不法之所有，以詐術使人將本人之物交付
，處拘役伍拾日，如易科罰金，以新臺幣壹仟元折算壹日。緩刑
貳年。
    犯罪事實
一、乙○○可預見金融帳戶係個人理財之重要工具，關係個人財
    產、信用之表徵，一般人利用他人名義之金融帳戶，常與詐
    欺取財之犯罪密切相關，且取得他人存摺之目的，在於收取
    贓款及掩飾犯行不易遭人追查，又對於提供帳戶之行為本身
    ，雖無引發他人萌生犯罪之確信，但仍不顧他人所可能遭受
    之危險，竟基於縱若有人持以犯詐欺取財罪亦不違反其本意
    之幫助犯意，於民國96年11月7日，在臺中市○○路與大雅
    路口，將其向新光商業銀行中華分行申請開立帳號00000000
    00000號帳戶之存摺、提款卡及密碼，提供予詐騙集團成員
    使用。該詐騙集團成員於取得乙○○之前開新光商業銀行中
    華分行帳戶之存摺、提款卡及密碼後，竟基於詐欺取財之犯
    意，意圖為自己不法之所有，於96年11月7日，撥打電話予
    甲○○，自稱東森購物何小姐，向甲○○謊稱其所有購買物
    品因電腦系統出問題，原先選擇之付款方式由貨到付款變成
    信用卡扣款，須依照信用卡公司人員指示操作更正為由，致
    使甲○○誤信為真，陷於錯誤，遂於96年11月7日21時3分許
    ，前往臺北縣中和市郵局之自動櫃員機，依照指示操作而錯
    誤轉帳匯款新臺幣（下同）29983元至乙○○前開新光商業
    銀行中華分行帳戶內，甲○○事後始知受騙。
二、案經臺中市警察局第一分局報告臺灣臺中地方法院檢察署檢
    察官偵查起訴。
    理    由
一、訊據被告乙○○對於上揭時地，提供其申請開立之新光商業
    銀行中華分行帳戶予該詐騙集團成員作為向人詐財之匯款帳
    戶使用等情，業經坦認屬實，核與被害人甲○○於警詢中之
    指述情節相符，並有被害人甲○○受騙匯款之中華郵政公司
    自動櫃員機儲戶交易明細表一份、被告申請開立新光商業銀
    行帳戶之約定條款確認書（個人戶）、客戶基本資料存款業
    務往來申請書、存款帳戶存提交易明細查詢各一份在卷可稽
    ，被告自白供述與現有事證相符，應堪置信。按刑法上之故
    意，區分直接故意（確定故意）與間接故意（不確定故意）
    ，「行為人對於構成犯罪之事實，明知並有意使其發生者」
    為直接故意，「行為人對於構成犯罪之事實，預見其發生而
    其發生並不違背其本意者」為間接故意；又金融帳戶為個人
    理財之工具，申請開設金融帳戶並無任何特殊之限制，一般
    民眾皆能自由申請開戶，並得同時在不同金融機構申請多數
    存款帳戶使用，乃眾所周知之事實，依一般人之社會生活經
    驗，倘係合法收入，本可自行向金融行庫開戶使用，而無向
    他人取得帳戶之必要；苟不以自己名義申請開戶，反以不正
    方式向不特定人取得他人之金融機構帳戶使用，衡情應能懷
    疑其目的在於施用詐騙手段以非法取得他人財物，且以不實
    訊息謊稱詐財之犯罪類型層出不窮，該等犯罪多數均係利用
    人頭帳戶作為出入帳戶，並經網路、媒體廣為披載，被告係
    已成年之人，亦當能夠知悉社會上常有利用人頭帳戶從事詐
    欺取財之犯罪情事，且被告對於該詐騙集團成員取得其前開
    新光商業銀行中華分行帳戶作為實施詐欺取財之犯行應可預
    見，而被告既仍願提供帳戶，更徵對於其帳戶被利用作為向
    人詐騙財物之情，並無違背其本意。至被告交付其新光商業
    銀行中華分行帳戶存摺、提款卡及密碼之行為，既非詐欺取
    財罪之構成要件行為，且查無任何證據足資證明被告與該詐
    欺集團成員間有何共同詐欺取財之犯意聯絡，足認被告應僅
    係出於幫助犯罪之行為。本件事證明確，被告犯行，洵堪認
    定。
二、查：該詐欺集團於取得被告提供之前開新光商業銀行中華分
    行帳戶後，基於詐欺取財之犯意，意圖為自己不法之所有，
    向被害人甲○○施以詐術，致使被害人甲○○受騙依照指示
    ，匯款至被告所申請開立交付予該詐欺集團成員使用之新光
    商業銀行中華分行帳戶內，而詐得財物，核該詐騙集團成員
    所為，係犯刑法第三百三十九條第一項之詐欺取財罪。本件
    被告將其所申請開立之新光商業銀行中華分行帳戶交予詐騙
    集團成員作為詐欺取財之匯款帳戶使用，顯係基於幫助他人
    詐欺取財之犯意，且所為提供帳戶予他人之行為係屬刑法詐
    欺取財罪構成要件以外之行為，其既以幫助他人犯罪之意思
    而參與犯罪構成要件以外之行為，核被告所為，係犯刑法第
    三十條第一項前段、第三百三十九條第一項之幫助詐欺取財
    罪。被告幫助詐欺集團成員犯詐欺取財罪，為幫助犯，應依
    刑法第三十條第二項之規定，減輕其刑。爰審酌被告提供前
    開銀行帳戶予詐騙集團作為向人詐欺取財之匯款帳戶使用，
    被告之行為，助長犯罪之不良風氣，幫助犯罪者隱匿真實身
    分，增加檢警查緝犯罪之困難性，間接造成更多人之遭受損
    害，其行固屬可議，惟因被告犯罪後業經坦承犯行，犯後態
    度良好，且被告並未因提供金融帳戶而獲得任何利益，事後
    並已賠償被害人甲○○所受之損害，再者，被告本身並未實
    際參與詐欺取財之犯行，可責難性較為輕微，考量被害人甲
    ○○受騙金額非鉅等一切情狀，量處如主文所示之刑，併予
    諭知易科罰金之折算標準，以示懲儆。末查：被告未曾受有
    期徒刑以上刑之宣告，此有臺灣高等法院被告前案紀錄表在
    卷可稽，且於本院中已展現誠意，當庭以15000元賠償被害
    人甲○○之損害，徵得被害人甲○○之諒解，本院考量被告
    未曾因故意犯罪受有期徒刑以上刑之宣告，僅因社會歷練不
    足，因而觸犯本件幫助詐欺之罪責，經此偵審教訓，當已知
    所警惕，信無再犯之虞，爰併予諭知緩刑二年，用啟自新。
據上論斷，應依刑事訴訟法第二百七十三條之一第一項、第二百
九十九條第一項前段，刑法第三十條第一項前段、第二項、第三
百三十九條第一項、第四十一條第一項前段、第七十四條第一項
第一款，刑法施行法第一條之一第一項、第二項前段，判決如主
文。
中    華    民    國    97    年    8     月    26    日
                  刑事第五庭    法  官  巫淑芳
上正本證明與原本無異。
如不服本判決，應於送達後十日內向本院提出上訴狀（須附繕本
），上訴於臺灣高等法院臺中分院。
                                書記官  王麗麗
中    華    民    國    97    年    8     月    26    日
附錄論罪科刑法條：
中華民國刑法第339條：
意圖為自己或第三人不法之所有，以詐術使人將本人或第三人之
物交付者，處五年以下有期徒刑、拘役或科或併科一千元以下罰
金。
以前項方法得財產上不法之利益或使第三人得之者，亦同。
前二項之未遂犯罰之。


司法院資訊處製作；財團法人民間司法改革基金會備份。
